臺灣新北地方法院板橋簡易庭民事判決
110年度板簡字第2685號
原      告  緹拉設計有限公司

法定代理人  張元婷  
訴訟代理人  郭香吟律師
被      告  程佩真  
上列當事人間請求損害賠償等事件，本院於民國111年4月15日言
詞辯論終結，判決如下：
    主      文
被告應給付原告新臺幣129,350元，及自民國110年8月11日起至
清償日止，按週年利率5%計算之利息。
原告其餘之訴駁回。
訴訟費用由被告負擔70%，餘由原告負擔。
本判決原告勝訴部分得假執行。　　　　　　　　　　
    事實及理由
壹、程序事項
    按訴狀送達後，原告不得將原訴變更或追加他訴。但請求之
    基礎事實同一者、擴張或減縮應受判決事項之聲明者，不在
    此限，民事訴訟法第255條第1項第2款、第3款分別定有明文
    。經查，原告於起訴時原聲明：被告應給付原告新臺幣（下
    同）154,610元及自支付命令繕本送達日起至清償日止，按
    週年利率5%計算之利息。嗣於民國111年4月7日提出民事準
    備㈡暨擴張聲明狀，變更訴之聲明為：被告應給付原告187,8
    70元，及自支付命令聲請狀繕本送達日起至清償日止，按週
    年利率5%計算之利息。核屬擴張應受判決事項之聲明，揆諸
    前揭法條，自可准許。
貳、實體事項
一、原告主張：
  ㈠原告於109年11月陸續向被告訂製衣物，並於110年1月交付製
    作衣裙之布料與被告，雙方約定最後交期為110年4月9日，
    惟被告一再遲延，迄今仍未依約交付，經原告催告後仍置之
    不理，遂依民法第254條、第259條、第260條、第502條、第
    503條規定解除契約，並請求回復原狀及損害賠償：
　⒈原告與被告於109年11月23日約定製作衣裙，包含打版、製作
    樣衣及連衣裙等大貨，原告交付由訴外人邱清雲打版、價值
    6,000元之連身裙樣板予被告，約定待110年1月布料印好後
    開始製作大貨，原告先支付被告製作連身裙打版(M尺碼)及
    樣衣費用共3,800元。
  ⒉原告於109年12月8日詢問被告樣衣製作進度，並請被告除原
    約定之大貨衣裙外，另就蝴蝶結夾子別針報價，被告回稱「
    大貨，如果除了布料，其它材料我處理，一件750，含料」
    、「蝴蝶結100」、「緞帶收尾一條10元」，並寄回樣衣。
    依一般交易常理，被告既已製作樣衣，知悉系爭訂製衣裙之
    用料及製程，大貨報價應可具體特定，詎被告事後又稱報錯
    價，並於109年12月24日，大貨部分重新報價為「連衣裙860
    、蝴蝶結無論大小均120，均為含工帶料」，另「加收兩件
    裙版各500」，浮動報價，原告為求和諧結案仍予同意，並
    徵得被告同意，連衣裙報價改為820元，經雙方確認上開報
    價內容，並置於LINE對話記事本中。原告另向被告表示其已
    承諾大貨之下單客戶4月前交貨，被告亦表示「這個時間沒
    問題」、「謝謝你先說我更好安排」等語。被告於110年1月
    13日另報價「髮箍130」，並於同日LINE對話稱「系爭大貨
    可於三月中交付」，足見兩造就大貨訂單內容、金額與交期
    達成合意，契約成立。
  ⒊原告於110年1月初，先提供半身裙樣板及髮箍樣品予被告，
    並於同1月中旬交付價值39,240元之大貨印花布料予被告，
    嗣於同年1月22日匯款41,900元予被告，此為製作大貨連衣
    裙、半衣裙、連衣裙S版1,800元、半裙SM版500元及半裙樣
    品1,000元之費用，復於110年1月中旬交付大貨灣得印布原
    料與被告，價值39,240元，原告於110年1月之前已完成交付
    製作大貨衣裙所需之布料、樣板及全部價金予被告，僅餘蝴
    蝶結款項10,200元、髮箍6,500元，約定3月中旬交貨後再付
    款。其後，原告復於110年3月交付價值5,150元之緞帶與被
    告。
  ⒋惟近110年3月中旬，被告仍未通知確切交貨時間，原告遂於1
    10年3月18日親自到被告之三峽工作室確認進度，並重申原
    告將於同年3月27日、28日舉辦之大型活動見面會展示完成
    品衣裙，與客戶面交，被告一再表示3月底可交貨。惟至同
    年3月24日，除原告已交付約定之緞帶外，被告仍無法確定3
    月底活動當日可交付之數量，原告直至同年3月26日深夜，
    方收到被告交付之物品。被告除未依原承諾交付之日期、數
    量履行外，所交付之物品尚有腰環受損、蝴蝶結側邊未車縫
    只有塞進中間固定等諸多瑕疵，迄今尚未修補，難謂已按債
    之本旨給付。
  ⒌原告於110年3月28日再向被告表示，因其延遲出貨，已有客
    戶要退貨，對原告品牌形象影響甚鉅，冀被告能告以剩下的
    大貨交期，避免重蹈覆轍，若無法勝任，雙方亦可合意終止
    契約，惟被告仍表示110年4月9日前會全數交付。詎料，屆
    期被告仍失約，甚至稱因接了其他大單，故無法如期交貨，
    導致原告再次失信於已下訂之客戶。經原告多次與被告溝通
    確認最後交期，以向客戶交代，惟被告一再推託，拒絕告以
    確定交期，顯無履約誠意。原告見溝通無效，只好委託律師
    於110年4月16日發函催告被告，請被告於110年5月14日前交
    付所有逾期訂單項目，否則，將依民法第254條、第259條及
    第260條規定，解除契約並請求回復原狀及損害賠償，惟被
    告收到催告律師函後仍置之不理。原告遂於110年5月19日第
    二次發函通知被告解除契約並與之協商，請被告於5月底前
    交付已完成之大貨或返還自原告受領之物，惟被告迄今仍拒
    絕履行。
  ㈡原告依民法第259條、第260條、第216條第1項、第502條、第
    503條規定，得請求被告回復原狀，返還由原告所受領之給
    付物及金錢及賠償原告之損害，包含所受損害及所失利益：
　⒈被告應返還原告已支付之價金，以及交付製作衣物之樣板、
    印布原料及緞帶等原物料，並按照受領時之價額，以金錢償
    還共計94,090元。
　⒉自109年11月兩造合意製作系爭訂單衣裙起，原告陸續接獲客
    戶訂單，惟因被告無法準時出貨，導致原告所失利益，即客
    戶訂單中原應由被告負責成品售價，扣除已付被告連身裙82
    0/件或半身裙660/件成本、運費成本、布料成本及小物成本
    ，共60,520元。另因被告未給付原告與客戶訂單的剩餘物件
    ，致原告須另覓廠商製作，而支出重新之印布及製作費用15
    7,260元，扣除售價之成品售價119,200元，共38,060元，此
    為原告因此增加支出之所受損害，依民法第216條、第216條
    之1規定，亦應由被告賠償。
　⒊被告於110年3月26日交付原告於翌日活動需面交給客戶之4組
    連衣裙(黑糖M-2套、白玉S-2套)及與之搭配的腰帶、髮箍及
    大、小蝴蝶結(一組2入，四組共8個)，總計金額共4,800元(
    計算式：820元×4＋10元×4＋130元×4＋120元×8＋40元＋520元＋96
    0元＝4,800元)，原告同意自本件請求金額扣除。
　⒋綜上，本件因可歸責於被告之事由致解除契約，被告應負回
    復原狀，並負損害賠償責任，原告得請求被告給付187,870
    元(計算式：94,090元＋60,520元＋38,060元－4,800元＝187,87
    0元)。
  ㈢並聲明：被告應给付原告187,870元及自支付命令聲請狀繕本
    送達日起至清償日為止，按週年利率5%計算之利息。
二、被告答辯要旨：
  ㈠兩造自始並未簽訂任何書面約定或契約，被告初期與原告商
    談時，即告知因被告仍與其他合作已久設計師合作，若臨時
    被插單，恐會影響交貨時間，是否可以接受有交貨遲延可能
    ，原告表示接受。
  ㈡原告所稱約定交貨日期即110年4月9日，為原告同年3月28日
    自行先違約後提出，非確定交貨日，被告向原告稱4月交貨
    ，係指未有其他插單之情形，且原告於3月18日前來工作室
    時，被告已轉達原告提供之布料部分有瑕疵，致被告僅能一
    件一件裁剪，被告替原告節省布料，惟原告不領情質疑被告
    剩餘布料所在。另原告所稱3月底活動當日需要之衣服僅需4
    套即可，其餘4月之後陸續交貨即可。
  ㈢被告於110年3月28日通訊軟體LINE對話所稱「我想 我也不可
    能再接做你的 你也不可能再找我 所以 只能在清明過後 你
    看哪天 過來當面點交清楚 剩布順便帶回吧」，並無任何解
    除契約之意，原告有所誤解；原告於110年3月30日向被告表
    示「既然被告這樣回應，那就不造成您的困擾了...但案子
    已經無法繼續下去，我之前匯給您的款項，也請您退款給我
    ，如果您有甚麼想法也請您跟我說 謝謝」，應係原告自行
    違約，欲解除契約在先。雙方於同年4月1日再次討論後，被
    告決定繼續完成剩餘工作，惟原告於110年4月9日再次向被
    告表示「其餘工作做到下周五就好，能做幾件是幾件，不用
    特別趕。之後我再跟您約時間把剩下的材料取回，我會自己
    想辦法把它完成。...至於費用的部分，可以等大家手邊事
    情過了，再另行討論」，被告自同年4月1日與原告溝通完成
    剩下工作後，已完成連身裙、半身裙，僅剩縫別針工作，原
    告反覆更改時間似有逃避不想付款之嫌。
  ㈣並聲明：原告之訴駁回。
三、法院之判斷：
　㈠按當事人互相表示意思一致者，無論其為明示或默示，契約
    即為成立，民法第153條定有明文。原告主張其於109年11月
    23日委由被告製作連衣裙、半身裙、半裙、蝴蝶結、髮箍，
    總價為62,400元，原告業已交付價值6,000元之連身裙樣板
    與被告，並分別於109年12月3日交付製作連身裙打版及樣衣
    費用3,800元、於110年1月22日交付連衣裙、半身裙、連身
    裙、半裙暨樣品費用41,900元、於110年1月交付價值39,240
    元布料、於110年3月交付價值5,150元緞帶與被告等情，業
    據提出通訊軟體LINE對話紀錄、勞務報酬單、匯款紀錄及統
    一發票為證，參以原告提出兩造間於109年11月23日通訊軟
    體LINE對話紀錄內容：「(原告)...確定會製作連衣裙25件
    ，預計11月底結單，明年的1月初布會印好，就會開始連衣
    裙的製作～想請問TINA姊1月的排程是可以安排的嗎？謝謝～
    」、「(被告)可以，東西越早進來越快排」、於同年12月24
    日通訊軟體LINE對話紀錄內容：「(被告)連衣裙860、連工
    帶料、含裡、襯、鬆緊帶，半裙510、連工帶料、含裡、鬆
    緊帶、蝴蝶結、大小通通120、連工帶料、含襯夾子別針、
    髮飾，可能要給我看圖片，緞帶是你提供嗎，如果不是，到
    時候我購入多少，就報多少帳，收尾一條10就好」、「(被
    告)那個版子還是要，裁布才方便，裙版收500就好」、「(
    原告)連衣裙S板的板費需多少呢」、「(被告)連衣裙一樣」
    、「(原告)半裙500＋連衣裙S板500是嗎？」、「(被告)對，
    你半裙沒太多技術部分，不收正常價」、「(原告)...因之
    前12/9詢價連衣裙帶料的報價是750元，當初估計製作量是2
    5件，現在也確認多了10件。但現在的報價是一件860元，請
    問價格還有討論空間嗎Q口Q？」、「（被告）因為報完我才
    發現我報錯，因為一件內裡就200，所以多做虧越多 不然就
    820一件」、「(原告)好的，非常謝謝TINA姊QAQ！！！」、
    於110年1月13日通訊軟體LINE對話紀錄：「(被告)你的大貨
    ，我排，預計三月就能給你」、於110年1月15日通訊軟體LI
    NE對話紀錄：「(原告)哈囉，我剛算了一下，我先匯：連衣
    裙＋半裙＋連衣裙S板1,800＋半裙SM板500＋半裙樣品1,000＝41,
    900、其他的：蝴蝶結款項10,200＋髮箍6,500＋緞帶補價，就
    交貨後再匯給你～～這樣可以嗎？」、「(被告)好」、「(原
    告)*連衣裙820連工帶料含裡襯鬆緊帶。820*35＝28,700元。
    *半裙660連工帶料含裡襯鬆緊帶。660*15＝9,900元」、「(
    被告)OK」，堪認兩造就被告承攬原告定作之系爭衣裙之價
    格、數量、交期等必要之點已達表示意思一致，兩造間就系
    爭衣裙業已成立承攬契約之法律關係無訛，被告空言否認兩
    造就系爭衣裙有契約關係存在，委不可採。
　㈡按因可歸責於承攬人之事由，致工作逾約定期限始完成，或
    未定期限而逾相當時期始完成者，定作人得請求減少報酬或
    請求賠償因遲延而生之損害。前項情形，如以工作於特定期
    限完成或交付為契約之要素者，定作人得解除契約，並得請
    求賠償因不履行而生之損害；因可歸責於承攬人之事由，遲
    延工作，顯可預見其不能於限期內完成而其遲延可為工作完
    成後解除契約之原因者，定作人得依前條第2項之規定解除
    契約，並請求損害賠償，民法第502條、第503條定有明文。
    次按契約當事人之一方遲延給付者，他方當事人得定相當期
    限催告其履行，如於期限內不履行時，得解除其契約；契約
    解除時，當事人雙方回復原狀之義務，除法律另有規定或契
    約另有訂定外，依左列之規定：一、由他方所受領之給付物
    ，應返還之。二、受領之給付為金錢者，應附加自受領時起
    之利息償還之。三、受領之給付為勞務或為物之使用者，應
    照受領時之價額，以金錢償還之。四、受領之給付物生有孳
    息者，應返還之。五、就返還之物，已支出必要或有益之費
    用，得於他方受返還時所得利益之限度內，請求其返還。六
    、應返還之物有毀損、滅失或因其他事由，致不能返還者，
    應償還其價額；解除權之行使，不妨礙損害賠償之請求；損
    害賠償，除法律另有規定或契約另有訂定外，應以填補債權
    人所受損害及所失利益為限。依通常情形，或依已定之計劃
    、設備或其他特別情事，可得預期之利益，視為所失利益，
    民法第254條、第259條、第260條、第216條分定明文。
　⒈觀諸原告提出之通訊軟體LINE對話紀錄，可見被告於110年1
    月13日承諾於110年3月中交付系爭衣裙之大貨，而原告嗣復
    於110年1月間、同年3月22日傳送訊息提醒被告：「我3/27
    、3/28有活動，有粉絲需要面交」、「...畢竟我與客人是
    承諾了3月底前要"全部寄出出貨"QQ」、「哈囉～TINA姊～我
    週六日的場次需面交：●黑糖M-2套●白玉S-2套。與之相搭配
    的腰帶＋蝴蝶結髮箍＋大蝴蝶結＋小蝴蝶結(一組2入)>>若週五
    來不急送達全部的品項，週五3/26先送達2組即可，其他的
    衣服可在3/29送達」，被告再於110年4月9日傳送：「我會
    抽時間盡量幫你處理，看看能不能9號前全數交給你」之訊
    息予原告，惟被告屆期仍未交付系爭衣裙與原告，原告復於
    110年4月16日以110優律(吟)字第0416號律師函催請被告於1
    10年5月14日交付系爭衣裙，逾期未交付即解除系爭契約，
    被告於110年4月19日收受該律師函，屆期仍未交付系爭衣裙
    ，原告復於110年5月19日以110優律(吟)字第0519號律師函
    解除系爭承攬契約，此有原告提出之前開律師函暨回執附卷
    可稽，又參以被告於110年3月28日至同年4月9日傳送：「你
    說的，我了解，我也檢討自己作業上的問題...⒉一開始你問
    我，我回答3月應該可以給你，但我心裡的OS是三月底四月
    初左右，因為還有蝴蝶結是手工活，我眼睛不好，手縫快受
    不了...」、「我沒時間動，可能下禮拜陸續出貨，不要一
    次出，這樣對你比較好」、「目前我的案子滿到五月，所以
    能做的時間，都在案子銜接的空檔，比較肯定的時間，要等
    我看看能不能提前把目前手上的案子出掉，我本來是想看能
    不能處理在下禮拜五六，先十組洋裝出貨給你」等訊息予原
    告，亦有原告提出之通訊軟體LINE對話紀錄存卷可佐，可見
    本件係因被告疏未評估承作之訂單數量及能力，而未能遵期
    交付系爭衣裙與原告，堪認本件係因可歸責於被告之事由而
    遲延工作，則原告依前開規定解除系爭承攬契約，並請求被
    告回復原狀暨賠償損害，洵屬有據。
　⒉原告已交付被告價值6,000元之連身裙樣板、並交付連衣裙樣
    衣費用3,800元、連身裙等價金41,900元、價值39,240元、
    價值5,150元之布料、緞帶與被告，業經認定於前，則原告
    依解除契約之法律關係，請求被告返還原告已支付之價金及
    依照受領時之價額以金錢償還所受領之物品共計96,090元(
    計算式：3,800元＋41,900元＋39,240元＋5,150元＝96,090元)
    ，要屬可採。又原告主張被告僅交付4組連衣裙暨與之搭配
    之腰帶、髮箍、大小蝴蝶結價金共計4,800元，為被告所不
    爭執，而原告因被告未遵期交付系爭衣裙，而需另覓廠商製
    作衣裙，因此支出重新印布及製作費用157,260元，亦有原
    告提出之交易明細附卷可參，經扣除原告因出售此部分之衣
    裙所獲取之價金119,200元暨被告前開已交付部分之價金4,8
    00元，原告依前開規定，請求被告未遵期交付系爭衣裙所受
    損害33,260元(計算式：157,260元－119,200元－4,800元＝33,
    260元)，亦有理由。準此，原告依解除契約之法律關係，得
    請求被告給付之金額即為129,350元(計算式：96,090元＋33,
    260元＝127,350元)。至原告雖另主張其因被告未如期交付系
    爭衣裙，而受有所失利益即客戶訂單原應由被告負責製作衣
    裙之售價扣除裙子成本、運費成本、布料成本及小物成本之
    金額共計60,520元，然原告既已委請其他廠商製作衣服以履
    行原告客戶之訂單，原告復未舉證證明原告客戶因被告給付
    遲延而未支付價金，或原告因而受有減少價金之損失，則原
    告主張其受有前開利益之損失，難謂可採。
四、綜上所述，原告依民法第254條、第259條、第260條、第503
    條規定，請求被告給付129,350元，及自支付命令送達翌日
    即110年8月11日起至清償日止，按週年利率5%計算之利息，
    為有理由，應予准許。逾此範圍之請求，即無理由，應予駁
    回。
五、本件事證已臻明確，兩造其餘之攻擊防禦方法及所提證據，
    於判決結果不生影響，爰不一一論列，併此敘明。
六、本件原告勝訴部分係適用簡易訴訟程序所為被告敗訴之判決
    ，爰依職權宣告假執行。
中　　華　　民　　國　　111 　年　　5 　　月　　13　　日
                  臺灣新北地方法院板橋簡易庭
                            法  官  施函妤
以上為正本係照原本作成。
如不服本判決，應於送達後20日內，向本院提出上訴狀並表明上
訴理由，如於本判決宣示後送達前提起上訴者，應於判決送達後
20日內補提上訴理由書（須附繕本）。
中　　華　　民　　國　　111 　年　　5 　　月　　15　　日
                            書記官  吳昌穆